臺灣板橋地方法院刑事判決　　　　　　　96年度易字第2714號
公　訴　人　臺灣板橋地方法院檢察署檢察官
被　　　告　甲○○
上列被告因詐欺案件，經檢察官提起公訴（96年度偵緝字第1950
號），本院判決如下：
    主  文
甲○○幫助意圖為自己不法之所有，以詐術使人將本人之物交付
，處有期徒刑肆月，如易科罰金，以新臺幣壹仟元折算壹日。減
為有期徒刑貳月，如易科罰金，以新臺幣壹仟元折算壹日。
    事  實
一、甲○○可預見將銀行、郵局等金融機構帳戶之存摺、提款卡
    及印章交付他人，將有幫助他人犯詐欺罪之可能性，在仍不
    違背其本意之情況下，基於幫助詐欺之不確定故意，於民國
    95年11月間自網路080 聊天室結識真實姓名年籍不詳、綽號
    「阿豪」之成年男子後，即於95年12月13日，將其所有在中
    華郵政股份有限公司（已改名為台灣郵政股份有限公司）三
    峽郵局所申辦之帳號00000000000000000 號帳戶之存摺、提
    款卡、印章及密碼交付或告知「阿豪」。「阿豪」取得上開
    存摺、提款卡、印章及密碼後，即與某詐騙集團成員共同基
    於意圖為自己不法所有之犯意聯絡，於95年12月22日上午，
    以電話聯絡乙○○○，謊稱係中華電信股份有限公司之人員
    ，表示乙○○○有一筆款項可領取，致乙○○○陷於錯誤，
    而依指示於同日上午10時30分許將其所有之新臺幣（下同）
    45萬元匯入甲○○所有之上開帳戶內。嗣乙○○○後發覺受
    騙報警，始循線查悉上情。
二、案經臺北縣政府警察局三峽分局報請臺灣板橋地方法院檢察
    署檢察官偵查起訴。
    理  由
一、訊據被告甲○○矢口否認上揭幫助詐欺之犯行，辯稱：係「
    阿豪」向伊表示可為其申辦貸款，惟需先製造其帳戶不實之
    資金進出紀錄以成功申貸，所以才將上開帳戶之存摺、提款
    卡、印章及身分證影本寄送予「阿豪」，並告知密碼，不知
    道他會將上開帳戶拿去做詐騙他人之用途云云。惟查：
(一)、上揭帳戶為被告所申設乙節，業據被告坦承在卷，復有臺灣
    郵政股份有限公司板橋郵局96年3 月23日板營字第09602006
    63號函暨客戶基本資料查詢、客戶歷史交易清單在卷可稽。
    又被害人乙○○○因受詐欺集團詐欺致陷於錯誤，而為財物
    之交付乙節，亦據證人乙○○○於警詢中指訴綦詳，且合作
    金庫銀行匯款回條聯存卷為憑。足見前揭犯罪集團成員係以
    前述之訛詐方式，詐騙被害人，使被害人誤信為真而匯款受
    害，前揭犯罪集團成員再迅速全數提領帳戶內之款項，渠等
    所為自應成立刑法第339 條第1 項之詐欺取財罪。
(二)、至被告雖以上揭情詞置辯，然查，向金融機構申請貸款，必
    須通過金融機構之徵信，以瞭解貸款之人信用狀況，並核對
    查證人別，以評估是否貸款及貸款額度，豈會全無與貸款人
    會面，亦無簽訂任何貸款契約，即能信任毫不相識之人並核
    准貸款；且信用貸款為金融機構之業務範圍，被告若有貸款
    需要，本得直接、親自至金融機構申請，被告雖稱其因無在
    職證明，沒有辦法向金融機構申請貸款云云，惟其自承伊在
    其母親開設之昶達貿易有限公司任職等語，衡情實難認確有
    難以取得在職證明之情狀，是被告捨一般正當、便宜之申請
    貸款管道不為，而大費周章委由他人代辦，實悖於常理。且
    被告既對「阿豪」之年籍資料全然不知，率爾將帳戶之存摺
    、提款卡、印章及密碼等重要物件交予該不詳之人，實與常
    理有違，且委由他人代為申辦貸款，僅須交付帳戶存摺即可
    ，又何須一併交付提款卡甚至告知密碼？何況詐騙集團成員
    若未經帳戶之申請人之同意，豈會任意將金錢匯入他人帳戶
    ，而遭帳戶之申請人掛失止付，致無法取得詐騙之金錢，而
    徒勞無功？復衡諸被告始終未能就其悖於常情之答辯提出任
    何證據以實其說，是應該被告上開所辯，係事後卸責之詞，
    委不可採。
(三)、再現今犯罪集團或不法份子為掩飾其不法獲利行徑，避免執
    法人員之追究處罰，經常誘使一般民眾提供金融機構帳戶存
    摺等資料，渠等再以此帳戶供作對外詐騙或其他各種財產犯
    罪之不法用途使用，業經電視新聞及報章雜誌等大眾傳播媒
    體多所報導，政府亦極力宣導，期使民眾注意防範，則一般
    人本於生活經驗及認識，在客觀上當可預見完全不相識或不
    甚熟識之人要求提供金融機構存款帳戶之存摺、提款卡、印
    章連同提款密碼等資料供其使用之行徑，往往與利用該帳戶
    進行詐騙或其他財產犯罪有密切關連，而被告於行為時業已
    成年，並非年幼無知或與社會隔絕而無常識之人，依其智識
    能力與社會生活經驗，對於將自己申設之存款帳戶之存摺、
    提款卡連同提款密碼等資料交付予於不詳之人，該帳戶將有
    可能被利用作為實行財產犯罪之工具乙事，自應有所預見為
    是。
(四)、綜上所述，被告主觀上應有預見「阿豪」收受其上開帳戶之
    存摺、提款卡、印章及密碼等資料，可能係預計充作上述不
    法用途甚明，被告主觀上既有所預見，竟仍將上開帳戶之存
    摺、提款卡、印章及密碼等資料交付予「阿豪」使用，容任
    幫助前揭遭詐欺結果之發生，被告主觀上應具幫助詐欺取財
    之間接故意，其理甚屬灼然。從而，被告主觀上既具有幫助
    詐欺取財之間接故意，且客觀上確有提供上開帳戶存摺、提
    款卡連同提款密碼等資料之幫助行為，其辯稱並無幫助詐欺
    之犯意云云，自無足取，是以本件事證已臻明確，被告之犯
    行應堪認定。
三、按刑法上之幫助犯，係對於犯罪與正犯有共同之認識，而以
    幫助之意思，對於正犯資以助力，而未參與實施犯罪之行為
    者而言（最高法院88年度臺上字第1270號判決要旨參照）。
    如未參與實施犯罪構成要件之行為，且係出於幫助之意思提
    供助力，即屬幫助犯，而非共同正犯。查被告將其所有之上
    揭帳戶存摺、提款卡、印章及密碼交付予「阿豪」，使犯罪
    集團成員用以詐騙被害人匯入金錢，顯係基於幫助詐騙集團
    成員用以詐騙他人財物之犯意，而未參與前開詐欺取財犯行
    之構成要件行為，為幫助犯。是核被告所為，係犯刑法第30
    條第1 項前段、第339 條第1項 之幫助詐欺取財罪。又被告
    係基於幫助之犯意而為非屬詐欺取財犯行之構成要件行為，
    為幫助犯，應逕依裁判時之刑法第30條第2 項規定，按正犯
    之刑減輕之。爰審酌被告明知使用他人帳戶以詐欺之情形猖
    獗，提供上揭帳戶予詐騙罪犯使用，助長詐騙財產犯罪之風
    氣，增加被害人尋求救濟之困難，並擾亂金融交易往來秩序
    及社會正常交易安全甚鉅，兼衡被害人損失金額、被告犯罪
    之動機及犯罪後否認犯罪之態度等一切情狀，量處如主文所
    示之刑，並諭知易科罰金之折算標準，以資懲儆。末查，被
    告本件犯罪之時間在96年4 月24日以前，且所犯之罪並無中
    華民國96年罪犯減刑條例第3 條所列情形，應依該條例第2
    條第1 項第3 款之規定，減其刑期2 分之1 ，並諭知易科罰
    金之折算標準。
據上論斷，應依刑事訴訟法第299 條第1 項前段，刑法第30條第
1 項前段、第2 項、第339 條第1 項、第41條第1 項前段，刑法
施行法第1 條之1 第1 項、第2 項前段，中華民國96年罪犯減刑
條例第2 條第1 項第3 款、第7 條，判決如主文。
本案經檢察官陳伯均到庭執行職務。
中　　華　　民　　國　　96　　年　　11　　月　　27　　日
                  刑事第十庭審判長法　官  侯志融
                                  法  官  楊博欽
                                  法　官  歐陽漢菁
以上正本證明與原本無異
如不服本判決應於送達後10日內向本院提出上訴狀
                                  書記官　李崇文
中　　華　　民　　國　　96　　年　　11　　月　　29　　日
附錄本案論罪科刑法條全文：
中華民國刑法第30條
幫助他人實行犯罪行為者，為幫助犯。雖他人不知幫助之情者，
亦同。
幫助犯之處罰，得按正犯之刑減輕之。
中華民國刑法第339條
意圖為自己或第三人不法之所有，以詐術使人將本人或第三人之
物交付者，處5 年以下有期徒刑、拘役或科或併科1 千元以下罰
金。
以前項方法得財產上不法之利益或使第三人得之者，亦同。
前二項之未遂犯罰之。
